【裁判字號】    97,消債更,1504
【裁判日期】    980113
【裁判案由】    聲請更生程序
【裁判全文】
臺灣高雄地方法院民事裁定          97年度消債更字第1504號
聲  請  人
即  債務人  甲○○
訴訟代理人  徐豐益律師
上列當事人因消費者債務清理事件聲請更生，本院裁定如下：
    主  文
聲請人即債務人甲○○自中華民國九十八年一月十三日下午四時
起開始更生程序。
命司法事務官進行本件更生程序。
    理  由
一、聲請意旨略以：聲請人即債務人積欠中國信託商業銀行股份
    有限公司（下稱中信商銀）等債權人共計新臺幣（下同）8,
    383,084 元，而有不能清償債務情事。消費者債務清理條例
    （下稱消債條例）頒布後，聲請人於民國97年4 月25日向最
    大債權銀行中信商銀申請前置協商，經中信商銀於97年6 月
    30日以聲請人同時申請前置協商及更生，而拒絕與聲請人協
    商，並發給前置協商退件通知函。惟聲請人目前任職於管理
    公司每月薪資收入僅約17,000元，顯有不能清償之虞。又聲
    請人無擔保或無優先權之債務總額未逾新台幣1,200 萬元，
    復未經法院裁定開始清算程序或宣告破產，爰依法聲請准予
    更生等語。
二、按「債務人不能清償債務或有不能清償之虞者，得依本條例
    所定更生程序，清理其債務」；「債務人無擔保或無優先權
    之債務總額未逾1,200 萬元者，於法院裁定開始清算程序或
    宣告破產前，得向法院聲請更生」；「法院開始更生程序之
    裁定，應載明其年、月、日、時，並即時發生效力」；「法
    院裁定開始更生或清算程序後，得命司法事務官進行更生或
    清算程序，必要時得選任律師、會計師或其他適當之自然人
    或法人一人為監督人或管理人。」，消債條例第3 條、第42
    條第1 項、第45條第1 項、第16條第1 項分別定有明文。
三、經查：
  (一)聲請人積欠中信商銀等債權人共計8,383,084 元債務，而有
    不能清償債務情事。消費者債務清理條例頒布後，聲請人於
    97年4 月25日向最大債權銀行中信商銀申請前置協商，經中
    信商銀於97年6 月30日以聲請人同時申請前置協商及更生，
    而拒絕與聲請人協商，聲請人自97年9 月起任職於龍毅公寓
    大廈管理維護有限公司（下稱龍毅公司），每月薪資收入為
    19,000元等情，有前置協商退件通知函、龍毅公司之薪資單
    在卷可憑，足堪採認。又聲請人除工作收入外，名下僅有現
    值4,455,000 元之高雄市○鎮區○○路53號房屋及坐落土地
    ，而無其他財產，且前揭房地尚設定有7,320,000 元之最高
    限額抵押權，而抵押借款金額仍餘5,862,000 元等情，亦有
    財團法人聯合徵信中心當事人綜合信用報告、聲請人財產歸
    屬資料清單、土地及建物登記謄本各1 件附卷可參，是聲請
    人雖有財產可供清償聲請人現有之債務，惟顯然不能完全清
    償，自符消債條例第3 條所定聲請更生之要件。
  (二)按直系血親相互間、兄弟姐妹相互間、家長家屬相互間互負
    扶養之義務；負扶養義務人有數人，而其親等同一時，應各
    依其經濟能力，分擔義務。民法第1114條第1 款、第3 款、
    第4 款、第1115條第3 項分別定有明文。次按受扶養權利者
    ，以不能維持生活而無謀生能力者為限；前項無謀生能力之
    限制，於直系血親尊親屬不適用之。因負擔扶養義務而不能
    維持自己生活者，免除其義務，但受扶養權利者為直系血親
    尊親屬或配偶時，減輕其義務，同法第1117條第1 項、第2
    項、第1118條亦有明定。聲請人主張與其母黃陳彩、2 名子
    女黃偉哲、黃冠華之住所地，均在高雄市○鎮區○○路53號
    ，每月須支出含房屋貸款在內共計36,066元，另須負擔其母
    及2 名子女之之扶養費用，並提出戶籍謄本、發票、電話費
    帳單、電費帳單、自來水費收據為憑。然查：
  1.聲請人每月必要之生活及扶養費用支出，並未提出全部憑證
    以資證明，無從審酌是否均屬必要之費用，此部份因消債條
    例之立法目的，係為使不幸陷入經濟困境之人得以清理債務
    、重建生活，並在清理過程中能保有符合人性尊嚴之最低基
    本生活，而非維持債務人過去慣常之寬逸生活，是於評估履
    行原協商方案是否顯有重大困難時，並非由聲請人任意主張
    其基本生活費用之數額，否則將造成揮霍無度以致清償能力
    降低，反而易使更生程序無從進行，因此本院認聲請人97年
    度每月必要之生活費用及扶養費用，應以內政部公告之97年
    度高雄市每人每月最低生活費10,991元為計算，始屬合理。
    另黃陳彩95年及95年各類所得總額0 元，且名下無任何財產
    等情，亦有其95及96年度綜合所得稅各類所得資料清單、財
    產歸屬清單各1 份在卷可稽，足認黃陳彩光名下並無足夠之
    資產以維持生活，堪認符合受扶養之要件。然聲請人之兄弟
    姐妹共7 人，亦據聲請人於前置協商申請人財產及收支狀況
    說明書記載明確，且有家族系統表1 紙可佐，故對黃陳彩負
    有扶養義務者，含聲請人在內應有7 人，則聲請人依法每月
    須負擔其母黃陳彩之扶養金額應為1,570 元（計算式：10,9
    91÷7=1,570 元，元以下四捨五入），逾此則難認屬必要費
    用。
  2.至聲請人2 名子女黃偉哲、黃冠華，分別為71年、73年出生
    ，均業已成年，聲請人復未舉證證明黃偉哲、黃冠華有不能
    維持自己生活且無謀生能力之情事，難認黃偉哲、黃冠華有
    受聲請人扶養之必要。
  (三)綜上，以聲請人每月收入約19,000計算，於支付共計12,561
    元之個人必要生活費用及扶養費用（計算式：10,991元＋1,
    570 元＝12,561元）後，僅餘6,439 元（計算式：19,000元
    －12,561元＝6,439 元） ，而與前揭聲請人高達8,383,084
    元之債務相較，客觀上堪認其確有不能清償之虞。
四、又聲請人並無消債條例第46條各款所定駁回更生聲請之事由
    存在，亦有本院民事紀錄科查詢表及臺灣高等法院被告前案
    紀錄表各1 份在卷可查。是聲請人聲請更生，即屬有據，應
    予准許，並依上開規定命司法事務官進行本件更生程式。
五、依消費者債務清理條例第11條第1 項、第45條第1 項、第16
    條第1 項，裁定如主文。
中    華    民    國    98    年    1     月    13    日
                  民事第五庭  法  官  李育信
上為正本係照原本作成。
本件不得抗告。
本裁定已於98年1月13日下午4時公告。
中    華    民    國    98    年    1     月    13    日
                              書記官  林玉珊


司法院資訊處製作；財團法人民間司法改革基金會備份。
